臺灣臺南地方法院民事判決
111年度訴字第961號
原      告  尚義建設有限公司

法定代理人  林韋廷  
訴訟代理人  沈昌憲律師
複  代理人  楊惟智律師
被      告  財政部國有財產署南區分署即卓土發之遺產管理人

訴訟代理人  李玉敏  
複  代理人  丁維儀  
上列當事人間分割共有物事件，經本院於民國111年11月24日言
詞辯論終結，判決如下：
    主  文
一、兩造共有坐落臺南市○○區○○段000地號土地，依附圖分割如
    下：
　㈠編號A部分面積201.3平方公尺，分由原告尚義建設有限公司
    取得。
　㈡編號B部分面積402.6平方公尺，分由被告被告財政部國有財
    產署南區分署即卓土發之遺產管理人取得。
二、訴訟費用由兩造按附表所載應有部分比例負擔。
    事實及理由
一、原告主張：坐落臺南市○○區○○段000地號土地（下稱系爭土
    地），為原告與訴外人卓土發所共有，應有部分比例如附表
    所載，卓土發已死亡，被告財政部國有財產署南區分署為其
    之遺產管理人。系爭土地之使用分區為道路用地，現為臺南
    市新營區復興路511巷75弄，性質上並無不能分割，共有人
    間亦無不分割協議，因卓土發已死亡，無法協議分割，又與
    系爭土地相鄰之同段516地號土地為原告所有，故依民法第8
    23條第1項及第824條規定，訴請裁判分割等語。並聲明：如
    主文所示。
二、被告同意原告之分割方案。
三、本院之判斷：
  ㈠按各共有人，除法令另有規定外，得隨時請求分割共有物。
    但因物之使用目的不能分割或契約訂有不分割之期限者，不
    在此限，民法第823條第1項定有明文。查系爭土地為兩造共
    有，應有部分比例各如附表所載，有土地登記謄本可稽（見
    營司調卷第33頁）。又系爭土地為都市計畫道路用地，現為
    臺南市新營區復興路511巷75弄，亦有臺南市新營區公所都
    市計畫土地使用分區證明書及現況照片可稽（見訴卷第27、
    33頁），法令上及使用目的上均無不能分割之限制，共有人
    亦未訂有不分割契約，則原告本於共有人之地位請求分割，
    依法自屬有據。
  ㈡次按共有物之分割，依共有人協議之方法行之。分割之方法
    ，不能協議決定者，法院得因任何共有人之聲請，以原物分
    配於各共有人，民法第824條第1項、第2項第1款前段及第4
    款定有明文。又法院為裁判分割前，應顧及公平、當事人之
    聲明、應有部分之比例與實際是否相當、共有物之客觀情狀
    、性質、價格與經濟價值、共有利益、各共有人之主觀因素
    與使用現狀、利害關係等因素為綜合判斷。查系爭土地現為
    臺南市新營區復興路511巷75弄，相鄰之同段516地號為原告
    所有，除據其提出現況照片及地籍圖謄本與網路地圖套合圖
    資供參（見訴卷第33-34、89-91頁），並經本院會同臺南市
    鹽水地政事務所測量人員現場履勘屬實，亦有勘驗測量筆錄
    可稽（見訴卷第51-57頁）。又原告主張依附圖所示之分割
    方案，亦為被告所同意，爰判決如主文第一項所示。
四、末按因共有物分割、經界或其他性質上類似之事件涉訟，由
    敗訴當事人負擔訴訟費用顯失公平者，法院得酌量情形，命
    勝訴之當事人負擔其一部，民事訴訟法第80條之1 定有明文
    。本件分割方法經兩造同意，應由兩造各按應有部分比例負
    擔訴訟費用。
五、訴訟費用負擔之依據：民事訴訟法第80條之1。　
中　　華　　民　　國　　111 　年　　11　　月　　30　　日
                  民事第五庭  法  官  陳淑卿
上為正本係照原本作成。
如不服本判決，應於送達後20日內，向本院提出上訴狀並表明上
訴理由，如於本判決宣示後送達前提起上訴者，應於判決送達後
20日內補提上訴理由書（須附繕本）。如委任律師提起上訴者，
應一併繳納上訴審裁判費。
中　　華　　民　　國　　111 　年　　12　　月　　1 　　日
　　　　　　　　　　　　　　　書記官  謝璧卉
附表：
共       有        人 應有部分 尚義建設有限公司 3分之1 財政部國有財產署南區分署即卓土發之遺產管理人 3分之2